【裁判字號】    99,聲判,52
【裁判日期】    990823
【裁判案由】    聲請交付審判
【裁判全文】
臺灣板橋地方法院刑事裁定              99年度聲判字第52號
聲  請  人
即告訴人    錦星綢線廠有限公司
代  表  人  乙○○
代  理  人  王元勳律師
被      告  甲○○
上列聲請人因告訴被告背信案件，不服臺灣高等法院檢察署99年
度上聲議字第3316號駁回再議之處分（原不起訴處分案號：臺灣
板橋地方法院檢察署99年度偵字第2132、2133號），聲請交付審
判，本院裁定如下：
    主  文
聲請駁回。
    理  由
一、聲請交付審判意旨略以：
  (一)查被告甲○○既為告訴人錦星綢線廠有限公司（以下簡稱錦
    星公司）之股東，依告訴之旨即可知，告訴人之真意係：就
    告訴人與進源綢線廠有限公司（以下簡稱進源公司）間新臺
    幣（下同）一百五十萬元之借款債務事宜，由其替告訴人錦
    星公司處理、追索，足見被告甲○○就該一百五十萬元進源
    公司向告訴人公司所為借款清償之處理已屬「為他人處理事
    務」，亦即符合最高法院判例及判決中「所謂為他人云者，
    係指受他人委任，基於內部關係而為其處理事務而言」。詎
    原不起訴處分竟謂「觀諸告訴意旨所指，被告甲○○僅係於
    81年1 月16日擔保其將負責進源公司上開債務之清償，故告
    訴人錦星公司並非委任被告甲○○為其處理債務之清償，而
    係被告甲○○應依約履行其清償責任」，已有違誤，甚為灼
    然。
  (二)被告甲○○於93年間申請進源公司停業此舉，實乃明顯之「
    違背其任務」之行為：被告甲○○既身為告訴人錦星公司之
    股東，對於該筆於81年間即發生之借貸債務，至告訴人訴請
    法院判決進源公司給付一百五十萬元，於93年1 月20日經本
    院92年度訴字第2209號判決確定間，未依公司內部委任關係
    ，主動、積極向進源公司追償，造成錦星公司名下之不動產
    隨時皆有遭銀行查封拍賣之危險，當年即係另以土地抵押緊
    急借調一百五十萬元追還彰化銀行貸款，方能倖免於難。足
    見已有刑法第342 條「損害本人（即告訴人錦星公司）之利
    益」之情，豈料被告甲○○竟於93年11月15日向主管機關申
    請債務人進源公司停業獲准，令告訴人公司求償無門，因被
    告甲○○亦為債務人進源公司之股東，故其上揭申請停業行
    為，顯已與「為他人（即告訴人錦星公司）處理事務，意圖
    為第三人（即進源公司）不法之利益，或損害本人（即告訴
    人錦星公司）之利益，而為違背任務之行為」等構成要件相
    符，自應以刑法第342 條背信罪相繩。惟原檢察官就判認被
    告甲○○有無「違背任務行為」重大關鍵事證，不惟未予審
    酌，復於不起訴處分書中隻字未提，即遽為不起訴處分，顯
    有疏漏，臺灣高等法院檢察署不察，將聲請人再議之聲請駁
    回，亦屬不當，爰聲請交付審判云云。
二、按告訴人不服上級法院檢察署檢察長或檢察總長認再議為無
    理由而駁回之處分者，得於接受處分書後十日內委任律師提
    出理由狀，向該管第一審法院聲請交付審判；法院認為交付
    審判之聲請不合法或無理由者，應駁回之，刑事訴訟法第25
    8 條之1 第1 項、第258 條之3 第2 項前段，分別定有明文
    。
三、本件聲請人錦星公司告訴被告甲○○背信案件，先經臺灣板
    橋地方法院檢察署檢察官認罪嫌不足，以99年度偵字第2132
    、2133號處分不起訴在案；聲請人不服，聲請再議亦經臺灣
    高等法院檢察署以再議無理由而以99年度上聲議字第3316號
    處分駁回再議，此經本院依職權調取前揭偵查卷證核閱無誤
    。茲聲請人堅指被告甲○○涉嫌背信罪，聲請交付審判，經
    查：按背信罪之主體限於為他人處理事務之人，如為自己之
    工作行為，無論圖利之情形是否正當，原與該條犯罪之要件
    不符；亦即本罪之成立，須以為他人處理事務為前提，所謂
    為他人云者，係指受他人委任，基於內部關係而為其處理事
    務而言；如非受他人之委任等原因而為其處理事務，而係基
    於對向關係，諸如買賣、消費借貸契約之單純當事人乃對向
    關係，非為他人處理事務，其未履行給付義務，僅生是否有
    背交易上誠實信用原則問題，縱有民事違約情形，究非為他
    人處理事務而違背其任務，自與背信罪之成立要件尚有未合
    ，有最高法院29年上字第674 號、49年臺上字第1530號判例
    、71年度臺上字第1159號、71年度臺上字第2296號判決可資
    參照。觀諸告訴意旨所指，被告甲○○僅係於81年1 月16日
    擔保其將負責進源公司上開債務之清償，故告訴人錦星公司
    並非委任被告甲○○為其處理債務清償事務，而係被告甲○
    ○應依約履行其清償債務責任，是與告訴人錦星公司間並無
    委任關係，其並未受錦星公司之委託而處理事務甚明。從而
    ，與刑法上之背信罪構成要件『為他人處理事務』之客觀構
    成要件有間，本件要無成立背信罪之餘地，至為灼然。聲請
    人即告訴人錦星公司又謂其真意為：就告訴人與進源公司間
    一百五十萬元之借款債務事宜，由被告甲○○替告訴人錦星
    公司處理、追索云云，殊不足取。本件告訴人錦星公司認被
    告甲○○未依約定清償債務，為背信行為云云，實屬誤會，
    被告甲○○縱有違約，至多僅係構成民事上債務不履行之問
    題，與刑法背信罪之構成要件有間。從而，原偵查、再議機
    關依偵查所得證據認被告甲○○犯罪嫌疑不足，而先後為不
    起訴處分及駁回再議聲請處分，核無不合；聲請人猶執陳詞
    ，指摘不起訴及駁回再議聲請處分為不當，聲請交付審判，
    為無理由，應予駁回。
四、依刑事訴訟法第258 條之3 第2 項前段，裁定如主文。
中    華    民    國    99    年    8     月    23    日
                    刑事第七庭  審判長法  官  戴嘉清
                                      法  官  林晏鵬
                                      法  官  王瑜玲
以上正本證明與原本無異
本裁定不得抗告
                                      書記官  廖貞音
中    華    民    國    99    年    8     月    23    日

司法院資訊處製作；財團法人民間司法改革基金會備份。
